臺灣臺南地方法院刑事判決　　　　　　　　　　　　　九十三年度訴字第八二五號
　　公　訴　人　臺灣臺南地方法院檢察署檢察官
　　被　　　告　乙　○　○
　　指定辯護人　戊　○　○
右列被告因違反毒品危害防制條例案件，經檢察官提起公訴（九十三年度偵字第二四
一九號），本院判決如左：
    主      文
乙○○連續販賣第一級毒品，累犯，處無期徒刑，褫奪公權終身。扣案之第一級毒品
海洛因肆包（合計淨重玖點玖公克），沒收銷燬之；販賣毒品所得新臺幣陸仟元沒收
之，如全部或一部不能沒收時，以其財產抵償之；扣案之第一級毒品海洛因外包裝肆
個（合計重壹點貳肆公克）、電話號碼0000000000號行動電話壹具（含行
動電話用戶識別ＳＩＭ卡壹張）、電子秤壹台、研磨器貳個及空夾鍊袋捌個，均沒收
之。連續轉讓第二級毒品，累犯，處有期徒刑壹年，扣案之第二級毒品安非他命包
（其中貳包合計驗餘淨重零點伍壹公克，其中壹包毛重零點六公克），沒收銷燬之；
扣案第二級毒品安非他命包裝袋貳個（重拾陸點玖柒公克），沒收之。應執行無期徒
刑，褫奪公權終身，扣案之第一級毒品海洛因肆包（合計淨重玖點玖公克）及第二級
毒品安非他命包（其中貳包合計驗餘淨重零點伍壹公克，其中壹包毛重零點六公克
），均沒收銷燬之；販賣毒品所得新臺幣陸仟元沒收之，如全部或一部不能沒收時，
以其財產抵償之；扣案之第一級毒品海洛因外包裝肆個（合計重壹點貳肆公克）、電
話號碼0000000000號行動電話壹具（含行動電話用戶識別ＳＩＭ卡壹張）
、電子秤壹台、研磨器貳個及空夾鍊袋捌個、第二級毒品安非他命包裝袋貳個，均沒
收之。
    事      實
一、乙○○於民國八十四年間曾因違反肅清煙毒條例及麻醉藥品管制條例等案件，經
    本院以八十四年度訴字第一七八三號判決分別判處有期徒刑二年及六月，應執行
    有期徒刑二年四月確定，入監服刑後於八十七年一月二十六日縮短刑期假釋出獄
    並付保護管束，甫於八十八年十二月九日保護管束期滿執行完畢，竟仍不知悔改
    ：
（一）乙○○基於概括之犯意，自九十三年二月中旬某日起至同年二月二十二日中午
      某時許，以同意吳唯祥任意取用其置放於臺南縣學甲鎮○○街二一三號租屋處
      桌上之第二級毒品安非他命之方式，無償提供第二級毒品安非他命數次予吳唯
      祥吸食（吳唯祥涉嫌違反毒品危害防制條例部份另經臺灣臺南地方法院檢察署
      檢察官偵辦）。嗣吳唯祥於九十三年二月二十三日下午三時二十分許，在臺南
      縣學甲鎮○○街二○一號前，因騎駛機車神色可疑，經警方人員攔查，吳唯祥
      因身上攜有第二級毒品安非他命一小包（毛重零點六公克），故心虛而騎車衝
      撞警方人員，經警方人員制伏後，在吳唯祥褲子左邊口袋起獲前揭第二級毒品
      安非他命，並扣得吳唯祥所有之現金新臺幣（下同）四千六百元及門號000
      0000000號行動電話一具，旋即循線前往前開臺南縣學甲鎮○○街二一
      三號二樓乙○○租屋處，員警經徵得乙○○同意在上址執行搜索時，另查獲乙○○所有之海洛因磚及海洛因粉狀各二包（合計淨重九點九公克）、安非他命
      二小包（合計淨重零點五五公克）、空夾鍊袋八個、行動電話一支（門號00
      00000000號）、電子秤一台、研磨器二個及空夾鍊袋八個及如附表一
      所示之物。
（二）乙○○於前開九十三年二月二十三日下午三時四十分許為警查獲逮捕後，在臺
      南縣警察局麻豆分局刑事組接受詢問時，適有丁○○、丙○○等先後撥打乙○○所持用之門號0000000000號行動電話欲購買第一級毒品海洛因，
      警方人員因而循線查獲施用第一級毒品海洛因之丁○○、己○○（搭載丁○○
      前往購買毒品之人）、丙○○三人（三人涉犯施用毒品犯行部分，另由臺灣臺
      南地方法院檢察署檢察官提起公訴），並再查悉乙○○另基於意圖營利之概括
      犯意，自九十三年二月十八日起，以其上開門號0000000000號行動
      電話一支為聯絡工具，連續於九十三年二月十八日、十九日等二日，在不詳地
      點及時間販賣第一級毒品海洛因予丁○○二次，交易金額分別為一千元、三千
      元；並分別於同年二月十九日、二十日、二十一日、二十二日等四日，在不詳
      地點及時間販賣第一級毒品海洛因予丙○○四次，每次交易價格均為五百元。
二、案經臺南縣警察局麻豆分局報告臺灣臺南地方法院檢察署檢察官起訴偵辦。
    理      由
一、按被告以外之人於審判外之言詞或書面陳述，除法律有規定者外，不得作為證據
    ；被告以外之人於檢察事務官、司法警察官或司法警察調查中所為之陳述，與審
    判中不符時，其先前之陳述具有較可信之特別情況，且為證明犯罪事實存否所必
    要者，得為證據，刑事訴訟法第一百五十九條第一項、第一百五十九條之二分別
    定有明文。是被告以外之人於司法警察官或司法警察調查中所為之陳述，原則上
    屬傳聞證據，無證據能力，但如與其於審判中之陳述不符，而該警詢之陳述具有
    較可信之特別情況，且為證明犯罪事實存否所必要者，為發現真實起見，則屬傳
    聞證據之例外，應有證據能力，此所謂「具有較可信之特別情況」，係證據能力
    要件，非指陳述之實質證明力問題。再者，證人之警詢筆錄，如屬未受強暴、脅
    迫、利誘、詐欺、疲勞訊問或其他不正方法手段干擾，而係出於證人自由意識下
    所為之陳述，即所謂證言之任意性（刑事訴訟法第九十八條參照）；而證人警詢
    筆錄記載之內容與警詢過程錄音錄影之內容相符者，即所謂筆錄內容與錄音錄影
    內容之一致性（刑事訴訟法第一百條之一第二項參照），上揭證言之「任意性」
    與「一致性」，同為證人警詢筆錄是否具有證據能力之判斷基準之一，因而當被
    告以外之人於檢察事務官、司法警察官或司法警察調查中所為之陳述，與審判中
    不符時，判斷其先前之陳述是否具有證據能力時，證言之「任意性」、「一致性
    」、「具有較可信之特別情況」以及「為證明犯罪事實存否所必要」等要件，即
    應同列為審查該陳述是否具有證據能力之基準，非謂該陳述一旦符合任意性及一
    致性，即屬該當於「具有較可信之特別情況」而認其有證據能力。而所謂「具有
    較可信之特別情況」，係指法院應衡量前後陳述之外部狀況以及陳述人之內部心
    理狀態等一切情狀，包括陳述人於先前之陳述時是否有其親人、陳述人選任之辯
    護人或社工人員等人陪同陳述人在場，而足認陳述人不僅可符合排除非法手段取
    證之陳述任意性，且其於先前之陳述更因上揭人等陪同下所營造之心理安全氛圍
    ，而使其陳述具有更加可信之特別情況；抑或陳述人於審判中所為之證述受在場
    被告或被告之辯護人之不當干擾，或有證據顯示陳述人於先前陳述後至審判前之
    期間內，有受其他外力之影響而變異其說詞等情狀，而使陳述人於審判時所為之
    證言因而產生較其先前之陳述具有不可信之情狀，而使先前之陳述相對較為可信
    ；又陳述人係以出於主動自願之方式赴警局或地檢署說明案情，而可排除陳述人
    先前之陳述未受司法警察逮捕或拘提等強制處分之不良影響，亦屬判斷是否較可
    信之特別情況之基準。是本院基於證人丁○○、己○○二人所製作之警詢筆錄，
    均係於因渠等涉嫌毒品危害防制條例之犯行而經警帶回警局製作筆錄，且於製作
    警詢筆錄時復無親人、證人所選任辯護人或社工人員等人陪同在場，且並無證據
    資料顯示，證人丁○○、己○○於本院審理時所證，有於審判前或審判中受不當
    干擾或外力影響之情形，從而，本院認證人丁○○、己○○警詢時之陳述，並不
    具特別可信之情形；況證人己○○於先前警詢時所製作之筆錄，復未指述被告乙○○有販賣第一級毒品海洛因之犯行，故證人己○○所為之警詢筆錄亦非證明被
    告乙○○被訴販賣毒品之犯罪事實之存否所必要之證據。揆諸前開說明，證人丁○○、己○○警詢之陳述，應無證據能力，不得作為判斷之基礎，合先敘明。
二、訊據被告乙○○對於上開連續多次轉讓第二級毒品安非他命予吳唯祥部分坦承不
    諱，核與證人吳唯祥之證述相符（見臺南縣警察局麻豆分局麻警三字第○九三○○○一八八二號刑事偵查卷第二三頁、見臺灣臺南地方法院檢察署九十三年度偵
    字第二四一九號偵查卷第二一、二二頁），另在證人吳唯祥身上所扣得之安非他
    命一包毛重零點六公克，經臺南縣警察局麻豆分局依聯勤二○四廠製造之煙毒檢
    驗Ａ包試劑初步檢驗結果，呈安非他命反應，有臺南縣警察局麻豆分局查獲吳唯
    祥涉嫌毒品危害防制條例毒品初步檢驗報告單附卷可參（見臺南縣警察局麻豆分
    局麻警三字第○九三○○○一八八二號刑事偵查卷第五九頁）；且在被告租屋處
    所查扣之安非他命二包（淨重零點五五公克），經送內政部警政署刑事警察局以
    呈色分析法、氣相層析質譜分析法及核磁共振分析法檢驗結果，確含第二級毒品
    甲基安非他命成分，有內政部警政署刑事警察局九十三年六月十一日刑鑑字第○
    九三○一○七五八八號鑑驗通知書一紙在卷可按（見臺灣臺南地方法院檢察署九
    十三年度偵字第二四一九號偵查卷第九六頁）。再者，證人吳唯祥於查獲後經警
    採尿送驗結果，經臺南縣衛生局以免疫法、薄層層析法檢驗結果，確呈甲基安非
    他命類陽性反應，有臺南縣衛生局九十三年三月三日衛收字第○九三○○○五四
    二七號尿液檢驗成績書及臺南縣警察局麻豆分局查獲吸毒尿液檢驗對照表各一紙
    附卷可稽（見臺灣臺南地方法院檢察署九十三年度偵字第二四一九號偵查卷第七
    五、七六頁），基上，被告連續轉讓第二級毒品安非他命犯行之事實，堪予認定
    。
三、另被告雖矢口否認有販賣第一級毒品海洛因予丁○○、丙○○等情，惟查：
（一）被告乙○○如何於前揭時、地非法販賣第一級毒海洛因與證人丁○○、丙○○
      之事實，業據證人丁○○、丙○○於偵查中指證綦詳：
    1.證人丁○○於偵查中證述：「（你認識乙○○之人否？）我只知道外號而已，
      我見過二次面而已。」、「（你知我說乙○○是何人嗎？）知道」、「他外號
      是什麼？）『阿彬』（台語）。」、「（何以見過他？）朋友介紹的，介紹我
      向他買海洛因。」、「（毒品多久施用一次？）一天要施用一次，我沒有用安
      非他命。」、「（毒品都向何人拿？）向乙○○拿過一、二次，其他都託朋友
      拿。」、「（你們調毒品，是調到毒品後再拿錢給他嗎？）是的。」、「（如
      何與他聯絡買毒品？）打手機。」、「（手機號碼）我忘記了。」、「（是否
      在九十三年二月二十四日被警察查獲買毒品所打那支電話？）是的。」、「（
      打手機後如何告訴他？）告訴他要拿多少毒品，他會與我約見面地點，見面之
      後  ，他拿東西給我，我拿錢給他。」、「（交易地點何人指定？）他。」、
      「（電話每次都同一個人接嗎？）有的。」、「（拿毒品給你都是同一人嗎？
      是誰？）是的。」、「（是誰？）『阿彬』。」、「（你到約地點，是否要再
      打電話給阿彬？）不用，他都會在那裡等我。」、「（用哪支電話打？）有時
      公共電話，有時用0000000000行動電話打。」、「（公共電話沒有
      顯示來電，他會接聽嗎？）會。」、「（你一次都會買多少錢？）一次一千元
      ，一次三千元，都是一手交錢一手交貨。」等語在卷（見臺灣臺南地方法院檢
      察署九十三年度偵字第二四一九號偵查卷第一○四至一○八頁），而足證證人
      丁○○識得綽號「阿彬」之被告，且曾以電話聯絡購得毒品海洛因。
    2.證人丙○○於偵查中證述：「（你認識乙○○？）認識」、（你們二人關係？
      ）朋友關係，是那一種我向他買藥（四號）的朋友關係。」、「（乙○○你如
      何稱呼他？）有時叫大哥，有時叫建宏。」、「（乙○○妳如何稱呼他？）有
      時叫大哥，有時叫建宏。」、「（妳用何毒品？）海洛因。、」「（何時施用
      ？）約去年十一月中旬開始施用，最後一次是昨天早上睡醒時，約九點  多，
      在學甲家裡廁所施用，（五一號、五五號）我是用注射的，一天二次，早晚各
      一次。」、「（有無向乙○○買毒品？）有的，有時一天買一次，當時癮重時
      ，一天買二次，我沒有錢關係，所以沒辦法一次買多一點。」、「（如何知建
      宏也有賣毒品？）是一個『富仔』介紹的。」、「（賣給你價錢？）一小包一
      千元，沒有錢就買五百元，一千元份量可以讓我用二次。」、「（共向他買過
      幾次？）九十三年二月初開始向他買的，我都打他的行動電話聯絡毒品。」、
      「（你們都在何處交易？）原來他都在學甲某電動玩具店那，我就去那邊向他
      買，我都需要以電話與他聯絡，他才會出來，交易地點是他選的，每次都是他
      選的，他不是電玩店內，是在附近，我不知他確實所在，後來他移到青美ＫＴ
      Ｖ附近，我還是要約他出來，交易地點還是要他指定，我電話中會告訴他我要
      買多少錢的毒品，他再叫我那裡等他，我到場，還得再打電話給他，告訴他我
      到了，他才會出來。」、「（你最後一次毒品何時買的？）上一次我打電話給
      他，結果是警察接到電話，我就被抓到了。」、「（怎麼會認不出是乙○○的
      聲音？）有時電話也會是別人接的，拿毒品出來交給我，有時候是乙○○本人
      ，有時是別人拿給我的，但是上次在警局另外那個人沒有拿毒品給我過。」、
      「（是否都使用同一手機號碼打電話給乙○○聯絡買毒品？）是手機都是00
      00000000。」、「（有無用另一支？）沒有。」、「（除了上開手機
      之外，是否還用其他電話與他聯絡？）沒有，還用家裡電話，（○六）000
      0000號，因為如果沒有來電顯示，建宏是不會接的。」等語在卷（見臺灣
      臺南地方法院檢察署九十三年度偵字第二四一九號偵查卷第八五至八八頁），
      亦足證證人丙○○曾以電話聯絡被告，並購得毒品海洛因。
（二）按目前社會上非法販賣安非他命犯罪之型態不一，有所謂「大盤」、「中盤」
      等販賣者，亦有「小盤」或吸食者彼此之間偶而互供有無之零星交易者，在屬
      前者之情形（即大中盤），經深入查證，如機會掌握得宜，或許可查獲與非法
      販賣安非他命有關之販賣工具（諸如電子秤、帳冊、分裝袋等物）或多數知情
      或購買者等證人之證詞，以作為法院判決認定之依據；然在後者之情形（即小
      盤或吸食者之間偶發性零星交易），因該種零星交易犯罪行為，在性質上本無
      須使用任何販賣工具，亦無須記載帳冊，且其交易時間短暫（僅須數秒之時間
      ），交易方法簡單隱密（在不易為人注意之場所一手交錢，一手交貨），交易
      對象單純（買方僅一或二人），交易時未必有他人在場知悉其事，亦無所謂犯
      罪之被害人，警方欲破獲此種情況之販毒行為，茍非警方事先獲知情報而埋伏
      於交易現場當場查獲，否則往往僅能在事後依據購買者指述毒品來源作為認定
      事實之主要依據。本件被告乙○○既於經警逮捕後，因證人丁○○、丙○○撥
      打被告乙○○隨身所攜帶之門號0000000000號行動電話，承辦員警
      依照來電通話內容循線查獲證人丁○○、己○○（搭載丁○○前往赴約者）、
      丙○○三人後，經警調查及檢察官偵查後，復又發現證人丁○○、丙○○二人
      均供述當日與被告乙○○聯絡，均係欲向被告購買毒品等語，且證人丁○○、
      丙○○復又供出其之前所施用第一級毒品海洛因之來源，係撥打前開電話與被
      告聯繫後，至約定地點以一手交錢一手交貨之交易方式，向被告購買毒品等情
      ，是由本案破獲之過程及證人丁○○、丙○○所指證之情節，確屬明確之毒品
      販賣交易類型。基上，顯見證人丁○○、丙○○前揭供述，符合常情及常理，
      應非編造，而有相當之可信度。
（三）至證人丁○○事後雖於本院審理時翻異前詞，改稱：伊不知道綽號「阿彬」的
      人是誰，伊實際購買毒品的人是臺語叫「阿明」的人，伊並沒有跟乙○○買過
      毒品，伊於偵查中指述伊係向綽號「阿彬」之被告購買，是因為伊在警詢時毒
      癮發作受不了，所以就說是向被告購買毒品，而偵訊時檢察官又一直問，伊就
      跟著檢察官的問題回答云云。然查，證人丁○○係於九十三年二月二十三日經
      警查獲後，隨即於翌日即二十四日凌晨零時十分製作警詢筆錄；而證人丁○○
      上開之偵訊筆錄，則係臺灣臺南地方法院檢察署檢察官於九十三年六月三日偵
      查時所為之訊問，故證人丁○○偵訊筆錄之製作期間與其經警逮捕之期間，已
      相隔有三個多月之久，足認其偵訊中之證言自應不受毒癮發作之影響。另證人
      丁○○於本院審理時復自陳：偵訊時檢察官並沒有要伊回答是或不是等語，且
      由上開證人丁○○所為之偵訊筆錄內容觀之，其指述向被告乙○○購買毒品之
      內容具體且明確，且亦均非經由偵訊檢察官誘導訊問或先行提示答案後，再由
      證人丁○○回答，多係由檢察官以開放式問題訊問後，證人丁○○再自述購買
      細節，佐以證人丁○○於檢察官前所為之證言，係經檢察官告以偽證罪之處罰
      規定後命其具結所為，如證述不實將受偽證罪之處罰，故證人丁○○如確未向
      被告購買毒品，自可於檢察官偵訊時澄清其於警詢時指述係向被告乙○○購買
      毒品一節，係因毒癮發作所為之不實陳述，無庸於具結後甘冒受偽證犯行訴追
      之風險下，再虛偽陳述不利被告之證言，基上，證人丁○○前揭於檢察官偵訊
      時指述係向被告購買毒品，應非虛假。再者，證人丁○○既然另於本院審理時
      雖自承查獲當日係因毒癮發作而欲聯絡被告拿取毒品，然辯稱其並非要向被告
      購買毒品，而係要向被告索討毒品云云，惟證人丁○○經本院質問之前是否曾
      向被告索討過毒品時，復又回稱伊向被告要了一、二次，被告均未給伊等語，
      參諸證人丁○○於偵查中供承伊與被告並非朋友（見臺灣臺南地方法院檢察署
      九十三年度偵字第二四一九號偵查卷第一○四頁），且被告又未曾無償轉讓毒
      品予證人丁○○，則丁○○又為何要三番兩次向被告索討毒品施用，由此可知
      證人丁○○於審理中所為之證述，出入甚多。再由證人己○○於偵訊中及本院
      審理時均證述：查獲當日伊係搭載丁○○前往購買毒品等語（見臺灣臺南地方
      法院檢察署九十三年度偵字第二四一九號偵查卷第五二頁及本院九十三年十月
      七日審理筆錄），與證人丁○○於偵查中所述伊於查獲當日亦係要向被告購買
      毒品一節吻合，顯見證人丁○○於偵查中所為之證述，顯與事實較為相符。由
      上開等情觀之，證人丁○○於本院審理時改證稱之內容，因與前所為證述，均
      大相逕庭，出入甚多，則在無其他事證可證明其等嗣翻異之詞與事實更為相符
      時，自不得任意捨棄其等上開偵查中之證述而不採，而遽以採信其等嗣翻異前
      詞之上開證述內容。因而本院認證人丁○○其後於本院審理時更異其詞，顯係
      因要迴護被告乙○○所為之陳述，自應以其前於偵訊中所為陳述，較為可信。
      另被告指定辯護人雖聲請傳喚證人丙○○於審理時到庭，惟證人丙○○經本院
      二次合法送達後，均無正當理由不到庭，有本院送達證書二紙存卷可參，本院
      審酌被告及其指定辯護人均不爭執證人丙○○於偵查中供述之證據能力，且證
      人丙○○於偵查中之所為證言亦未據被告爭執顯有不可信之情況，是無再為傳
      訊證人丙○○之必要，併此敘明。
（四）再查，證人丁○○、丙○○前揭之證述，有於被告身上起獲之扣案門號000
      0000000號行動電話通聯紀錄可資相佐，被告雖辯稱該門號00000
      00000號行動電話係友人所送，伊均未使用云云，惟查上開門號之行動電
      話於被告被查獲之前十天即九十三年二月十三日起，始有撥打及收話之通聯紀
      錄，與被告自承上開行動電話係友人於伊被查獲之前十幾天所送之時間相符，
  且被告復又未將該支門號之行動電話交由他人使用，足認被告辯稱伊未使用該
      支行動電話一節，顯不足採。而據證人丁○○、丙○○之證言與上開通聯紀錄
      相核：
    1.證人丁○○證稱：伊係用公共電話或用0000000000行動電話，撥打
      至被查獲時所撥打之0000000000號行動電話給被告之方式，向被告
      購買毒品等語（見臺灣臺南地方法院檢察署九十三年度偵字第二四一九號偵查
      卷第一○六、一○七頁）。查核前揭被告乙○○所使用之000000000
      0號與證人丁○○使用之0000000000號行動電話間之通聯紀錄，分
      別顯示於九十三年二月十八日丁○○撥打給被告二通、被告撥打給丁○○一通
      ；同年二月十九日丁○○撥打給被告一通（另查獲當日即同年二月二十三日之
      通聯紀錄為丁○○撥打給被告持有門號之手機八通，及由被告持有之上開門號
      撥打給丁○○一通）。由上列二支行動電話間之通聯所得，足證證人丁○○所
      持用行動電話與被告所持用之行動電話間確實有所聯繫。
    2.另證人丙○○自承伊係以門號0000000000號行動電話或家中電話撥
      打給被告持用之0000000000號行動電話之聯絡方式，向被告購買毒
      品等語（見臺灣臺南地方法院檢察署九十三年度偵字第二四一九號偵查卷第八
      八頁）。查核前揭被告乙○○所使用之0000000000號與證人丙○○
      所使用之0000000000號行動電話間之通聯紀錄，分別顯示於九十三
      年二月十九日丙○○撥打給被告二通；同年二月二十日丙○○撥打給被告一通
      ；同年二月二十一日丙○○撥打給被告八通、被告撥打給丙○○四通；同年二
      月二十二日丙○○撥打給被告八通、被告撥打給丙○○二通。由上揭二支行動
      電話間之通聯所得，足證證人丙○○所持用行動電話與被告所持用之行動電話
      間，亦有所聯繫。
    3.是據上開通聯紀錄，足見證人丁○○、丙○○所持用之行動電話與被告所持用
      之行動電話，均有通聯之電話聯繫，益徵證明證人丁○○、丙○○指訴有向被
      告購買毒品之證言，與實情相符。
（五）另因證人丁○○、丙○○二人，均係染有施用毒品海洛因惡習之人，衡情於其
      等毒癮發作時，即須購毒以解其癮，且可能宥於記憶、認知、隱匿犯罪、避免
      得罪藥頭等諸多因素，而甚難期其等就購買毒品之情節為具體且詳細之陳述，
      故不能以其等就購買毒品之細節，諸如時間、地點、金額或次數等情與通聯紀
      錄有所不同，即遽認其等之供述存有重大瑕疵而全然不予採憑，是於證人就購
      毒之時間、金額、或次數等情無法確切指證時，即應參酌各項證據而以最有利
      於被告之方式認定之。
    1.觀之上揭證人丁○○之證言，證人丁○○於偵查中證述：伊有向被告買過一、
      二次毒品，一次一千元，一次三千元等語，而核之上開通聯紀錄，證人丁○○
      所使用之門號0000000000號行動電話，確於查獲日前之九十三年二
      月十八日與同年二月十九日等二日間有所通聯，核與證人丁○○上開於檢察官
      偵訊時所述之情相符，另證人丁○○雖復證稱除以其所持用之行動電話外，也
      有用公用電話與被告乙○○聯絡購買毒品事宜，惟使用公用電話向被告購買毒
      品之部分，並無法由上開通聯紀錄加以稽核，是基於有利於被告之認定，核對
      證人丁○○證述向被告購買毒品之次數，自應參酌證人丁○○所持用之行動電
      話與被告所持用之行動電話間之通聯為據。是參酌上揭通聯紀錄及證人丁○○
      前揭證言等各項證據，應認證人丁○○係於九十三年二月十八日及二月十九日
      等二日，各向被告乙○○購買一次一千元、一次三千元之第一級毒品海洛因。
    2.證人丙○○於偵查中亦證述自九十三年二月初開始，伊有以其所使用之門號0
      000000000號行動電話撥打被告乙○○所持用之門號0000000
      000號行動電話方式聯絡被告購買毒品，而經查核上揭通聯紀錄，查獲日前
      之九十三年二月十九日、二月二十日、二月二十一日及二月二十二日共四日間
      ，證人丙○○與被告間確有通聯紀錄，是堪認該四日證人丙○○與被告間有毒
      品之交易，另證人丙○○雖就購買之次數、數量及金額另證稱：伊向乙○○購
      買毒品，有時一天買一次，當癮重時，一天也買二次，乙○○賣伊一小包一千
      元，沒有錢就買五百元，一千元份量可以讓伊用二次等語。本院審酌證人丙○○既未明確指述究係何日是一日購買二次，及係何日是一日購買五百元或一千
      元，是依最有利被告之認定，即應以證人丙○○所指述之一天最低購買次數、
      數量及金額為基準，認上揭九十三年二月十九日至二十二日四日間，證人丙○○每日各向被告購買五百元之第一級毒品海洛因一次。另證人丙○○雖於上開
      偵訊筆錄供稱伊另有以家中電話（○六）0000000號撥打被告持用之行
      動電話方式購買毒品，惟據上開被告所持用之門號0000000000號行
      動電話通聯紀錄，並無上揭（○六）0000000號市內電話撥打至被告所
      持用之門號0000000000號行動電話之通聯紀錄，此部分即無其他證
      據足資作為證人丙○○指述事實之佐證，而無法認定證人丙○○此部分之指述
      為真。
    3.綜上，據證人丁○○、丙○○所證述向被告乙○○購買毒品之次數及勾稽通聯
      紀錄所得，採最有利於被告之認定，應認被告乙○○本案共販賣第一級毒品海
      洛因六次，分別係於九十三年二月十八日、十九日等二日販賣予證人丁○○二
      次，分別為一次一千元及一次三千元；及於九十三年二月十九日至二十二日等
      四日間各販買予證人丙○○四次毒品，各為五佰元，合計上開被告乙○○販賣
      毒品所得，共計為六千元。
（六）另查於九十三年二月二十三日下午三時四十分許，在臺南縣學甲鎮○○街二一
      三號二樓被告乙○○租屋處，查緝員警經被告乙○○同意搜索後所扣得之白色
      磚狀物品二包及白色粉末二包（合計淨重九點九公克），經送法務部調查局以
      化學呈色法及氣相質譜分析法檢驗結果，確均含第一級第六項毒品海洛因成分
      ，有法務部調查局九十三年四月十四日調科壹字第二○○○○四七八二號鑑定
      通知書一紙在卷可按。且證人丁○○、丙○○於查獲後經警採其尿液，經均送
      臺南縣衛生局以免疫法、薄層層析法檢驗結果，確均呈嗎啡陽性反應，分別有
      臺南縣衛生局九十三年三月三日衛收字第○九三○○○五四二九號、同年日衛
      收字第○九三○○○五四二六號尿液檢驗成績書各一紙及臺南縣警察局麻豆分
      局偵辦刑案採證涉嫌人尿液送驗名冊二紙附卷可稽（見臺灣臺南地方法院檢察
      署九十三年度偵字第二四一九號偵查卷第六九、七十、七三、七四頁），益徵
      證明本案被告乙○○確有販賣第一級毒品海洛因之犯行。
（七）末查毒品海洛因物稀價昂，取得不易，且為政府嚴予查緝之違禁物，而販賣毒
      品之刑責甚重，其法定本刑為死刑或無期徒刑，歷來幾乎所有販賣毒品者被查
      獲後，唯恐被判處重罪，均無所不用其極否認有販賣毒品或有意圖販賣而持有
      毒品之犯行，少有販賣毒品之被告自行坦承有販賣毒品者。又查毒品昂貴，吸
      毒者每日所需吸毒費用所耗費之金額甚鉅，顯非常人所能支付，一般吸毒者除
      有固定工作且其為高收入者外，則其吸毒之經濟來源不外以其他不法方法之犯
      罪所得，有些則係靠販毒所得來維持，而凡販賣毒品者苟無利潤可圖，衡情應
      無甘冒被查緝法辦重刑之危險而無端平價供應他人。查被告乙○○既然自承伊
      之前係在東雲紡織公司工作，一個月領三萬一千元至三萬二千元間，且伊施用
      毒品已經一年多，最多一天四、五次，故以被告有施用毒品而需用金錢之情況
      下，況被告經警查獲時已無工作，且其復自承之前工作時之收入恰好供其施用
      毒品所用，堪認其並未因工作而存有儲蓄，況被告家中尚有父母及一個弟弟、
      二個妹妹，家中經濟來源靠其弟弟賺錢及父親作散工支撐，足認並無法提供多
      餘資金供被告揮霍於龐大之購買毒品支出上，故而本案被告販賣毒品予雙方關
      係純粹建立於毒品交易往來之證人丁○○、丙○○時，顯有圖利之意圖，應堪
      認定。
（八）綜上所查事證相互參核，足證被告所辯並未販賣毒品予證人丁○○、丙○○，
      並不足採，本案被告乙○○確有連續販賣第一級毒品海洛因予證人丁○○、丙○○之行為。基上所陳，本件事證明確，被告犯行堪以認定。
四、按海洛因係毒品危害防制條例第二條第二項第一款規定之第一級毒品；安非他命
    係同條例第二條第二項第二款規定之第二級毒品。核被告乙○○所為，係犯毒品
    危害防制條例第八條第二項轉讓第二級毒品罪及第四條第一項之販賣第一級毒品
    罪。其轉讓及販賣毒品前持有毒品之低度行為，已為其轉讓及販賣毒品之高度行
    為吸收，不另論罪。其先後多次轉讓及販賣第一級毒品海洛因之犯行，時間緊接
    ，分別觸犯構成要件相同之罪名，顯均係基於概括犯意反覆為之，應各依連續犯
    規定論以一罪，然因販賣第一級毒品之罪，其本刑為死刑或無期徒刑，而死刑及
    無期徒刑均不得加重其刑，刑法第六十四條第一項、第六十五條第一項分別定有
    明文，是僅就轉讓第二級毒品罪部分加重其刑。又被告乙○○於八十四年間曾因
    違反肅清煙毒條例及麻醉藥品管制條例等案件，經本院以八十四年度訴字第一七
    八三號判決分別判處有期徒刑二年及六月，應執行有期徒刑二年四月確定，入監
    服刑後於八十七年一月二十六日縮短刑期假釋出獄付保護管束，甫於八十八年十
    二月九日保護管束期滿執行完畢，有臺灣高等法院被告全國前案紀錄表及臺灣臺
    南地方法院檢察署刑案資料查註紀錄表各一份附卷可按，其受有期徒刑之執行完
    畢，五年以內再犯本件有期徒刑以上之罪，依刑法第四十七條規定為累犯，惟販
    賣第一級毒品罪本刑為死刑或無期徒刑不得加重，已如前述，是僅就轉讓第二級
    毒品罪部分遞加重其刑。被告所犯上開二罪犯意各別，行為互殊，應分論併罰。
    爰審酌被告犯罪之動機、目的、手段、品性、智識程度，且被告明知海洛因、安
    非他命具有成癮性，服用後會產生依賴性、耐藥性，且戒解不易，嚴重妨害人之
    身心健康，竟為圖一己之私利，販賣及轉讓毒品予他人施用，戕害國人身心至深
    且鉅，對社會風俗及安寧秩序損害非輕，以及本案被告所觸犯之毒品危害防制條
    例第四條第一項之罪，其本刑係死刑或無期徒刑，由此可知立法政策對觸犯販賣
    第一級毒品海洛因犯行者，僅提供掌理司法審判者審理該類型案件時，如認定被
    告觸犯該條款之罪名時，除被告有符合其他依法得減輕其刑之規定者外，掌理司
    法審判者量刑時，於審酌一切情況後，就最輕本刑僅得給予被告無期徒刑之處罰
    ，故一般實務上之司法審判者，對於被告販賣數量非鉅之情形，多認該類犯行屬
    情經法重，而援引刑法第五十九條之規定酌減其刑。由本件被告販賣第一級毒品
    海洛因之次數、數量及所得之不法利益等情觀之，被告販賣第一級毒品海洛因雖
    非屬於一般大、中盤之規模，然被告既於犯罪後仍飾詞矯飾，而毫無悔意，是本
    院認於此種情狀下仍酌引前開刑法第五十九條之規定，尚有未恰等一切情狀，各
    量處如主文所示之刑，並依刑法第五十一條第四款，定其應執行刑，又被告販賣
    第一級毒品海洛因部分經判處如主文所示無期徒刑，依法應宣告褫奪公權終身。
    扣案之第一級毒品海洛因四包（合計淨重九點九公克）以及第二級毒品安非他命
    三包（其中二包合計淨重零點五五公克，其中零點零四公克已因鑑驗用鑿，故僅
    餘零點五一公克；其中一包毛重零點六公克），分屬第一級及第二級毒品，屬違
    禁物，均應依毒品危害防制條例第十八條第一項前段之規定，沒收銷燬之。前開
    第一級毒品海洛因外包裝四個（合計重一點二四公克），係被告所有且供販賣毒
    品犯行所用之物，應依毒品危害防制條例第十九條第一項規定併予沒收之，如全
    部或一部不能沒收時，追徵其價額。另扣案被告所有之第二級毒品安非他命包裝
    袋二個（重十六點九七公克），既係用於包裹毒品，防其裸露、逸出、潮濕，便
    於持有藉以施用，亦為被告本案轉讓第二級毒品安非他命所用之物，又非屬毒品
    危害防制第十九條第一項規定應沒收之物，應併依刑法第三十八條第一項第二款
    規定，宣告沒收之（最高法院九十一年度臺上字第四○七六號、第四四一六號判
    決參照）。被告前開販賣第一級毒品海洛因之犯行，共計得款六千元，應依毒品
    危害防制條例第十九條第一項規定，宣告沒收之；販賣毒品所得財物，如全部或
    一部不能沒收時，應以其財產抵償之。扣案之電話號碼0000000000號
    行動電話一具（含行動電話用戶識別ＳＩＭ卡一張），係不知名之人送予被告乙○○，故已為被告所有且為被告持以聯絡證人丁○○、丙○○販賣第一級毒品所
    用之物，已詳如前述；而扣案之電子秤一台、研磨器二個及空夾鍊袋八個亦均據
    被告於警詢供承為其所有（見臺南縣警察局麻豆分局麻警三字第○九三○○○一
    八八二號刑事偵查卷第三頁），而上開研磨器之用途可供用以將海洛因磚研磨後
    便利分裝，上開電子秤之用途可供用以販賣毒品時供作秤重分裝之用，上開夾鍊
    袋之用途又屬販賣毒品時可用以包裹毒品分裝，防其裸露、逸出、潮濕，均係用
    以便於被告販賣毒海洛因所用，雖本案因被告否認犯行無法由被告供述證明上開
    物品之用途，然而被告販賣毒品海洛因之犯行既已證明，且查扣之海洛因復有磚
    狀之型態，而由被告並非毒販之大、中盤商，佐以其販賣予證人丁○○、丙○○
    毒品之價格及數量觀之，應認被告販賣時均應以海洛因粉狀之小包裝為之，故足
    認被告販賣毒品予證人丁○○、丙○○時，即須利用上開研磨器二個、電子秤一
    台以及空夾鍊袋八個作為分裝販賣毒品所用之物，故上開門號00000000
    00號行動電話、研磨器二個、電子秤一台以及空夾鍊袋八個，均應依同法第十
    九條第一項，宣告沒收之，如全部或一部不能沒收時，追徵其價額。另扣案之安
    非他命外包裝袋一個，為在吳唯祥身上查獲所扣得之物，自非屬被告所有，依刑
    法第三十八條第一項第二款、第三項之規定，既非屬被告所有，自不在得宣告沒
    收之列；另扣案如附表一所示之物（其中編號二三改造克拉克手槍及編號二四改
    造九○手槍各一支，經查卷內並無資料認具殺傷力而屬違禁品），雖係被告所有
    ，惟上開物品均尚難認係供被告犯本案轉讓或販賣毒品海洛因所用之物，依從刑
    附於主刑之原則，爰不於本件轉讓及販賣之罪行諭知沒收；又於吳唯祥身上所查
    獲之四千六百元及門號0000000000號行動電話一具，非被告犯本案轉
    讓或販賣海洛因所用之物，且亦非被告所有，依法亦不得宣告沒收，併予敘明。
五、公訴意旨另以：被告尚有於九十三年二月初某日起迄九十三年二月二十二日止販
    賣第一級毒品予己○○之犯行。惟按犯罪事實應依證據認定之，無證據不得推定
    其犯罪事實；又被告之犯罪不能證明者，應諭知無罪之判決，刑事訴訟法第一百
    五十四條、第三百零一條第一項分別定有明文。經查，證人丁○○雖於九十三年
    六月三日檢察官訊問時證述：伊有受證人己○○委託向被告購買七次毒品海洛因
    等語，觀之當日偵訊筆錄，證人丁○○係先否認受己○○委託向被告購買七次毒
    品，後經檢察官提示證人丁○○之警詢筆錄後，證人丁○○始另供承有為己○○
    向被告購買七次海洛因等語。然由證人丁○○九十三年二月二十四日之警詢筆錄
    內容觀之（證人丁○○此部分警詢筆錄雖不具證據能力，惟本院引該部分警詢筆
    錄內容並非證明被告之犯罪事實，而係作為評價上開證人丁○○於偵查中作製作
    部分筆分內容之憑信性，先予敘明），證人丁○○於警詢時供述其幫己○○購買
    七次毒品，每次共三千元一節時，係於同時供述有向被告乙○○及案外人綽號「
    蜘蛛」之吳唯祥購買毒品後所為之陳述，而證人丁○○並未明確指述所幫己○○
    所購得之毒品係向被告乙○○所購買，是由證人丁○○之警詢筆錄內容，並無足
    認定丁○○指述其受己○○委託所購買之毒品，係自被告處所購得。本院復參酌
    上開證人丁○○於偵查中否認有幫己○○向被告購買毒品之證言時，係於其已具
    結證訴有向被告乙○○購買毒品後所為之供述，故可認定證人丁○○當時並無刻
    意迴護被告乙○○之情，且證人丁○○於檢察官提示筆錄內容後，又亦係先表明
    該筆錄內容應為證人己○○所述，而證人丁○○再於檢察官向其確認該指述內容
    之筆錄為其於警詢時所供述時，始供承有幫己○○向被告乙○○購買毒品，足認
    證人丁○○於偵查中指述有幫己○○向被告購買毒品之過程，其態度並非堅定且
    語意亦非堅決；佐以證人己○○於偵查中及本院審理時復證述：證人丁○○幫伊
    購買毒品，均係用丁○○以自己手機撥打，且伊並未見過販賣毒品之人等語，而
    參諸前開證人丁○○與被告間之通聯紀錄，並無法佐證證人丁○○、己○○所陳
    稱之七次交易情況。基上，縱認證人丁○○有受證人己○○之委託代其購買毒品
    一節確屬實情，然綜合上情觀之，堪認本案證人丁○○受證人己○○委託所購買
    之毒品，應非係向被告所購得，且證人丁○○、己○○又均未證述被告有販賣毒
    品予己○○一節，故並無證據足資證明公訴人所指訴被告有販賣海洛因予己○○
    之事實，此部分原應為無罪之諭知，惟公訴人認此部分與前揭論罪科刑部分，有
    連續犯之裁判上一罪關係，爰不另為無罪判決之諭知。
據上論斷，應依刑事訴訟法第二百九十九條第一項前段，毒品危害防制條例第四條第
一項、第八條第二項、第十八條第一項前段、第十九條第一項，刑法第十一條、第五
十六條、第四十七條、第三十七條第一項、第三十八條第一項第二款、第五十一條第
四款，判決如主文。
本案經檢察官甲○○到庭執行職務。
中      華      民      國     九十三     年      十一    月    十九    日
                                    臺灣臺南地方法院刑事第十一庭
                                          審判長法官  鄧  希  賢
                                                法官  陳  金  虎
                                                法官  楊  佳  祥
右正本證明與原本無異。
如不服本判決，應於判決送達後十日內向本院提出上訴狀（應附繕本）。
                                              書記官  顏  惠  華
中      華      民      國     九十三     年      十一    月    十九    日
附錄本案論罪科刑法條：
毒品危害防制條例第四條：
製造、運輸、販賣第一級毒品者，處死刑或無期徒刑；處無期徒刑者，得併科新台幣
一千萬元以下罰金。
製造、運輸、販賣第二級毒品者，處無期徒刑或七年以上有期徒刑，得併科新台幣七
百萬元以下罰金。
製造、運輸、販賣第三級毒品者，處五年以上有期徒刑，得併科新台幣五百萬元以下
罰金。
製造、運輸、販賣專供製造或施用毒品之器具者，處一年以上七年以下有期徒刑，得
併科新台幣一百萬元以下罰金。
前四項之未遂犯罰之。
毒品危害防制條例第八條：
轉讓第一級毒品者，處一年以上七年以下有期徒刑，得併科新臺幣一百萬元以下罰金
。
轉讓第二級毒品者，處六月以上五年以下有期徒刑，得併科新臺幣七十萬元以下罰金
。
轉讓第三級毒品者，處三年以下有期徒刑，得併科新臺幣三十萬元以下罰金。
轉讓第四級毒品者，處一年以下有期徒刑，得併科新臺幣十萬元以下罰金
。
前四項之未遂犯罰之。
轉讓毒品達一定數量者，加重其刑至二分之一，其標準由行政院定之。
附表
 ┌───┬──────────────┬───────────┐
 │編  號│品                      名  │ 數               量  │
 ├───┼──────────────┼───────────┤
 │一    │海洛因注射針筒（未使用）    │十三支                │
 ├───┼──────────────┼───────────┤
 │二    │海洛因注射針筒（已使用）    │五支                  │
 ├───┼──────────────┼───────────┤
 │三    │安非他命吸食器              │一組                  │
 ├───┼──────────────┼───────────┤
 │四    │葡萄糖                      │四十包                │
 ├───┼──────────────┼───────────┤
 │五    │削尖吸管                    │三支                  │
 ├───┼──────────────┼───────────┤
 │六    │游標尺卡                    │一支                  │
 ├───┼──────────────┼───────────┤
 │七    │現金                        │十四萬九千元          │
 ├───┼──────────────┼───────────┤
 │八    │門號0000000000號行│一具                  │
 └───┴──────────────┴───────────┘
 ┌───┬──────────────┬───────────┐
 │      │動電話                      │                      │
 ├───┼──────────────┼───────────┤
 │九    │三用電表                    │一組                  │
 ├───┼──────────────┼───────────┤
 │十    │電焊槍                      │一組                  │
 ├───┼──────────────┼───────────┤
 │十一  │磨石器                      │三個                  │
 ├───┼──────────────┼───────────┤
 │十二  │鐵杵                        │一支                  │
 ├───┼──────────────┼───────────┤
 │十三  │火焰槍                      │一組                  │
 ├───┼──────────────┼───────────┤
 │十四  │瓦斯瓶                      │一瓶                  │
 ├───┼──────────────┼───────────┤
 │十五  │六角扳手                    │五支                  │
 ├───┼──────────────┼───────────┤
 │十六  │雕刻刀                      │三支                  │
 └───┴──────────────┴───────────┘
 ┌───┬──────────────┬───────────┐
 │十七  │扳手                        │四支                  │
 ├───┼──────────────┼───────────┤
 │十八  │十字起子                    │二支                  │
 ├───┼──────────────┼───────────┤
 │十九  │起子   │一組                  │
 ├───┼──────────────┼───────────┤
 │二十  │小型鐵剪                    │一支                  │
 ├───┼──────────────┼───────────┤
 │二一  │改造子彈                    │六顆                  │
 ├───┼──────────────┼───────────┤
 │二二  │改造子彈零件組              │五個                  │
 ├───┼──────────────┼───────────┤
 │二三  │改造克拉克手槍（含彈匣）    │一支                  │
 ├───┼──────────────┼───────────┤
 │二四  │改造九○手槍（含彈匣）      │一支                  │
 ├───┼──────────────┼───────────┤
 │二五  │改造槍管（半成品）          │三個                  │
 └───┴──────────────┴───────────┘
 ┌───┬──────────────┬───────────┐
 │二六  │彈簧                        │二個                  │
 ├───┼──────────────┼───────────┤
 │二七  │撞針                        │一支                  │
 ├───┼──────────────┼───────────┤
 │二八  │游標卡尺                    │一支                  │
 └───┴──────────────┴───────────┘
